最高法院刑事判決　　　　　　　　　　　　　　　　　八十八年度台上字第八一號
　　上　訴　人　甲○○
右上訴人因殺人案件，不服台灣高等法院台中分院中華民國八十七年十一月十七日第
二審判決（八十七年度上訴字第二六五五號，起訴案號：台灣彰化地方法院檢察署八
十七年度偵字第七○一九號），提起上訴，本院判決如左：
    主  文
上訴駁回。
    理  由
本件原判決認定上訴人甲○○與陳德演原為朋友關係，二人偕同綽號「阿霞」（即王
春霞）及「阿華」等不詳姓名之人共八人，於民國八十七年八月九日晚上八時三十分
許，赴彰化縣田中鎮新民里冠天下ＫＴＶ三○四室飲酒、唱歌。席間因點歌問題，上
訴人與陳德演發生齟齬，不歡而散，上訴人遂返家休息。同晚九時四十分許，陳德演
至同鎮○○里○○○街六十一號即上訴人之居處，與上訴人理論，雙方一陣拉扯後，
至該晚九時五十分許，上訴人一時氣憤，竟萌殺人之犯意，持其所有置於居處一樓客
廳茶桌下之童子軍刀一把，朝陳德演左胸部連刺二刀、右後背一刀，致其受有左乳房
部第三、四肋間長三點五、寬零點五公分之刺創傷，深及胸腔；左胸外側部第七肋間
長三點五公分、寬零點五公分之刺創傷，深及腹腔；並右第十二肋骨下緣長三點五、
寬零點五之刺創傷，深及腹腔；及左中指第二指節背側之淺性劃過傷，陳德演傷重倒
地，上訴人原欲進屋，適其友人王春霞到場，上訴人乃央請王春霞通知救護車前來。
惟於救護車送至醫院前，陳德演已因傷重不治死亡。嗣警方據報趕往現場，因上訴人
畏罪心虛騎機車外出未遇，警方乃向附近鄰居察訪得悉上情，上訴人則因探知陳德演
已死亡，始自行投案。經警扣得上開童子軍刀一把等情。係以上開事實迭據上訴人於
檢警偵訊中自白不諱，核與告訴人即陳德演之妻陳秀珍及證人王春霞指證之情節相符
，並有扣案之童子軍刀一把、上訴人所有沾有血跡之上衣一件及現場照片七張、現場
圖一份可資佐證，而陳德演確因胸部、心臟銳器刺傷致死，業經台灣彰化地方法院檢
察署檢察官督同檢驗員相驗屬實，且陳德演血液及童子軍刀上血跡ＤＮＡ之ＨＬＡ－
ＰＱＡ及ＰＭ型別相同，亦經內政部警政署刑事警察局鑑定無訛，復有勘驗筆錄、相
驗屍體證明書、驗斷書、鑑驗書在卷可稽，為其所憑之證據及認定之理由。而以心臟
位於人體胸廓內左右兩肺間，職司血液循環，如遭銳器所傷，勢將導致死亡，為一般
人所得預見；上訴人持尖銳之童子軍刀持續刺向陳德演之左胸部二刀、右後背一刀，
深及胸腔及心臟，足見上訴人有致人於死之預見及犯意，灼然明甚，其事後所辯：無
殺人之犯意云云，要無可採，亦於理由內逐一指駁。復說明上訴人於行兇前雖曾飲酒
，到案後酒精濃度測試，仍達每公升零點四四毫克，然其行兇後向鄰居借車無，猶
知央請王春霞通知救護車將陳德演送醫，並自行騎機車外出，於警局偵訊中，應答自
若，足見其於行為時尚無心神喪失或精神耗弱之情況。又上訴人行兇後並未自行報案
或託人報案，警方係經不知名之人電話報案至現場查訪，即已得知上訴人行兇，事後
上訴人知法網難逃始自行投案，已據證人即警員張永銘結證無異；上訴人投案前警察
機關既已獲悉上訴人之犯罪事實，自與自首之要件不符，尚難獲邀減刑寬典等語綦詳
。核上訴人所為，係犯刑法第二百七十一條第一項之殺人罪，因而撤銷第一審不當之
科刑判決，適用上開法條及刑法第三十七條第一項、第三十八條第一項第二款之規定
，審酌上訴人前曾犯賭博罪，素行不良，偶因細故即持刀殺人，奪人性命，犯後不知
悔悟，態度不佳，復未賠償死者家屬之損害等一切情狀，論上訴人以殺人罪，量處無
期徒刑，褫奪公權終身。並將上訴人所有供犯罪所用之童子軍刀一把宣告沒收。經核
於法尚無違誤。查原判決論處上訴人罪刑，已詳其所憑之證據及認定之理由，並無
違背法令情形，且證據之取捨與證據之證明力如何，均屬事實審法院得自由裁量、判
斷之職權，苟其此項裁量、判斷，並不悖乎通常一般之人日常生活經驗之定則或論理
法則，又於判決內論其何以作此判斷之心證理由者，即不得任意指摘其為違法。上
訴意旨置原判決上開明確論斷於不顧，對原審採證、認事及證據證明力之審判職權行
使，任憑己見，再事爭執其無殺人之犯意，及原審未依自首減輕其刑云云，漫指原判
決違法，均非有理由，應予駁回。
據上論結，應依刑事訴訟法第三百九十六條第一項，判決如主文。
中      華      民      國    八十八    年      一      月     十四     日
                              最高法院刑事第七庭
                                  審判長法官  紀  俊  乾
                                        法官  楊  商  江
                                        法官  黃  正  興
                                        法官  林  永  茂
                                        法官  王  居  財
      右正本證明與原本無異
                                              書  記  官
中      華      民      國    八十八    年      一      月     十八     日
